【裁判字號】    95,訴,2466
【裁判日期】    970611
【裁判案由】    貪污治罪條例等
【裁判全文】
臺灣高雄地方法院刑事判決              95年度訴字第2466號
公  訴  人  臺灣高雄地方法院檢察署檢察官
被      告  癸○○
選任辯護人  蘇精哲律師
            王建元律師
被      告  壬○○
                    4號
選任辯護人  林敏澤律師
            陳慧敏律師
被      告  子○○  26歲民.
                    號
被      告  乙○○
                    號
被      告  甲○○
                    號
上列被告因違反就業服務法等案件，經檢察官提起公訴（95年度
偵字第13191 號、95年度第25609 號），本院判決如下：
    主  文
癸○○犯媒介外國人非法為他人工作為常業罪，處有期徒刑貳年
，減為有期徒刑壹年；又共同連續犯業務登載不實罪，處有期徒
刑壹年，減為有期徒刑陸月；又連續犯詐欺取財罪，處有期徒刑
捌月，減為有期徒刑肆月。應執行有期徒刑壹年捌月。
壬○○共同連續犯業務登載不實罪，處有期徒刑壹年，減為有期
徒刑陸月，如易科罰金，以銀元佰元即新臺幣玖佰元折算壹日
。
子○○、乙○○、甲○○共同犯行使使公務員登載不實公文書罪
，各處有期徒刑肆月，如易科罰金，均以銀元佰元即新臺幣玖
佰元折算壹日；各減為有期徒刑貳月，如易科罰金，均以銀元
佰元即新臺幣玖佰元折算壹日。均緩刑貳年。
    事  實
一、癸○○係外交部領事事務局高雄辦事處工友，在外化名「陳
    嘉」，自稱係外交部承辦越南人民來台相關業務之公務員，
    在高雄縣鳳山市從事代辦外籍新娘簽證、外僑居留證、放棄
    國籍等申請歸化國籍程序之業務，詎其為達媒介外籍人士非
    法來臺工作，藉此從中抽取利益之目的，竟以「假結婚引進
    外籍新娘」之方法，明知越南籍女子子○○、戊○○（本院
    另行審結）、阮氏碧鳳（業經本院以97年度易字第13號審結
    ）、胡黃忠堅（業經本院以96年度簡字第1032號審結）、丑
    ○○（未據檢察官起訴）及庚○○（未據檢察官起訴）擬自
    越南以假結婚方式非法來臺工作，竟與上開越南女子共同基
    於行使使公務員登載不實公文書之概括犯意聯絡，由癸○○
    覓得與其共同基於行使使公務員登載不實公文書之概括犯意
    聯絡之乙○○、甲○○、李和生（業已死亡）、黃勇智（業
    經本院以96年度簡字第1032號審結）、許邦珍（業經本院以
    96年度簡字第4213號審結）及不知情之邱嘉慶充當人頭老公
    ，由上開臺灣男子前往越南分別與上開越南女子辦理結婚手
    續，並取得該國公務員製作之結婚證明書後，再由上開臺灣
    男子於附表一所示之申請結婚登記時間，持上開結婚證明書
    及相關資料至附表一所示之各戶政事務所，申請辦理結婚戶
    籍登記，使各該不知情僅作形式審查之承辦公務員，將該不
    實之結婚事項登載於於其職務上所掌之公文書即戶籍登記簿
    電腦檔案上，並核發渠等結婚之戶籍謄本，致生損害於戶政
    機關對於戶籍資料管理之正確性。嗣上開臺灣男子遂持上開
    戶籍謄本，於附表一所示申請居留證時間，向高雄市政府警
    察局外事課申請辦理上開越南女子之外僑居留證以行使之。
    子○○、戊○○、阮氏碧鳳、丑○○及庚○○陸續來臺後，
    癸○○即告以渠等必須還清辦理假結婚之費用、機票費及給
    付予人頭老公之費用，且為防止子○○、戊○○、庚○○之
    第1 年假結婚之費用無法付清，竟基於脅迫妨害他人行使權
    利之犯意，要脅渠等必須先付清第1 年假結婚費用，始歸還
    護照，以此方式扣留渠等之護照，妨害他人行使權利，並自
    民國93年12月起至94年11月止，意圖營利，基於媒介外國人
    非法為他人工作為常業之犯意，媒介子○○、戊○○、阮氏
    碧鳳、丑○○及庚○○分別至附表二所示處所從事坐檯陪酒
    之工作，並向上開處所之雇主每日抽取1 名越南女子新臺幣
    （下同）300 元之佣金牟利，以此為常業。
二、緣申請歸化中華民國國籍，依國籍法第3 條第1 項第4 款規
    定：「外國人或無國籍人，現於中華民國領域內有住所，並
    具備下列各款要件者，得申請歸化：四、有相當之財產或專
    業技能，足以自立，或生活保障無虞。」，必須檢具相當之
    財產或專業技能，足以自立，或生活保障無虞之證明，向國
    內住所地所在之戶政事務所提出申請，轉直轄市或縣（市）
    政府核發準歸化中華民國國籍證明，再據以持向原屬國政府
    申辦喪失原有國籍之證明。癸○○為使如附表三所示之人順
    利取得上開證明，以向渠等收取25,000元至52,000元不等之
    歸化手續費用，竟與在中華郵政股份有限公司三地門郵局（
    下稱三地門郵局）擔任經理之兄壬○○，自93年7 月間起至
    95年1 月，共同基於業務登載不實之概括犯意聯絡，先由癸○○存放400,000 元在壬○○所申設之中華郵政股份有限公
    司屏東鹽埔郵局（下稱鹽埔郵局）帳號：00000000000000號
    帳戶內，再將附表三所示之申請人之帳戶之存摺、提款卡、
    印章、密碼等相關資料交給壬○○，由壬○○於附表三所示
    之匯入時間，將其帳戶內之上開400,000 元轉入申請人之帳
    戶，壬○○為從事業務之人，就其依郵局內部作業要點所開
    立之郵政儲金存款餘額證明書，為其業務上所製作之文書，
    有據實填載之義務，竟以每件收受癸○○1,000 元之對價，
    在所任職之三地門郵局辦公處所內，將申請人帳戶中有400,
    000 元之自有財產此一不實事項，連續登載於其業務上作成
    之郵政儲金存款餘額證明書，足以生損害於中華郵政公司郵
    政管理之正確性。壬○○開立上開虛偽之郵政儲金存款餘額
    證明書後，再於附表三所示之轉出時間，將400,000 元從申
    請人之帳戶轉回其帳戶內，並將上開郵政儲金存款餘額證明
    書交付予癸○○。
三、癸○○另意圖為自己不法之所有，利用其擔任外交部領事事
    務局高雄辦事處工友職務之便利，基於詐欺取財之概括犯意
    ，連續為下列行為：
  (一)於93年9 月29日，明知己○○喪失原有越南國籍之證明文件
    已經核發，乃撥打電話向己○○及其辛○○誆稱：「若要快
    一點辦妥喪失原有國籍手續，需另付10,000元」等語，使己○○、辛○○陷於錯誤，誤信癸○○所言為真，乃於1 、2
    週後，在渠等位於臺南縣新化鎮○○路196 巷6 號住處，交
    付10,000元現金予癸○○。
  (二)於93年9 月30日，向丁○○誆稱：「必須行賄越南外交官員
    以快速辦理喪失原有國籍手續，需多支付10,000元之活動費
    用」等語，使丁○○陷於錯誤，誤信癸○○所言為真，經討
    價還價後，於當日在其位於屏東縣鹽埔鄉○○村○○路28號
    住處，交付5,000 元現金予癸○○。
四、案經法務部調查局高雄市調查處移送暨臺灣高雄地方法院檢
    察署檢察官自動檢舉偵查起訴。
    理  由
一、證據能力部分：
  (一)被告癸○○及其辯護人否認子○○、戊○○於偵訊中就有關
    被告癸○○所為強制犯行之陳述之證據能力；子○○、戊○○及庚○○於警詢中就關被告癸○○所為強制犯行之陳述之
    證據能力：
  1.子○○、戊○○於偵訊中就有關被告癸○○所犯強制犯行之
    陳述有證據能力：
  按刑事訴訟法第158 條之3 規定：「證人、鑑定人依法應具
    結而未具結者，其證言或鑑定意見，不得作為證據」。所謂
    「依法應具結而未具結者」，係指檢察官或法官依刑事訴訟
    法第175 條之規定，以證人身分傳喚被告以外之人（證人、
    告發人、告訴人、被害人、共犯或共同被告）到庭作證，或
    雖非以證人身分傳喚到庭，而於訊問調查過程中，轉換為證
    人身分為調查時，此時其等供述之身分為證人，則檢察官、
    法官自應依本法第186 條有關具結之規定，命證人供前或供
    後具結，其陳述始符合第158 條之3 之規定，而有證據能力
    。若檢察官或法官非以證人身分傳喚而以告發人、告訴人、
    被害人或共犯、共同被告身分傳喚到庭為訊問時（例如刑事
    訴訟法第71條、第219 條之6 第2 項、第236 條之1 第1 項
    、第248 條之1 、第271 條第2 項、第271 條之1 第1 項）
    ，其身分既非證人，即與「依法應具結」之要件不合，縱未
    命其具結，純屬檢察官或法官調查證據職權之適法行使，當
    無違法可言。而前揭不論係本案或他案在檢察官面前作成未
    經具結之陳述筆錄，係屬被告以外之人於偵查中向檢察官所
    為之陳述，本質上屬於傳聞證據，基於保障被告在憲法上之
    基本訴訟權，除該被告以外之人死亡、身心障礙致記憶喪失
    或無法陳述、滯留國外或所在不明而無法傳喚或傳喚不到、
    或到庭後拒絕陳述等情形外，如已經法院傳喚到庭具結而為
    陳述，並經被告之反對詰問，前揭非以證人身分而在檢察官
    面前未經具結之陳述筆錄，除顯有不可信之情況者外，得為
    證據，並應於判決內敘明其符合傳聞證據例外之理由（最高
    法院96年度臺上字第3527號判決意旨參照）。
  經查：本件共同被告子○○、戊○○於偵訊中就有關被告癸○○所犯強制犯行之陳述，因係以被告而非以證人身分傳訊
    令其陳述，從而檢察官未令其具結，此係檢察官調查證據職
    權之適法行使。而本院已依被告癸○○辯護人之聲請，將共
    同被告子○○以證人身分傳訊到庭並令其具結作證，被告癸○○之反對詰問權業已確保。是依前揭判決意旨，共同被告
    子○○於偵查中之供述，自應具有證據能力。至於共同被告
    戊○○上開在檢察官面前作成未經具結之陳述筆錄，係屬被
    告以外之人於偵查中向檢察官所為之陳述，本質上屬於傳聞
    證據，而共同被告戊○○屢經本院傳訊均未能到庭（本院卷
    第93、182 、356 頁），而共同被告戊○○於96年4 月11日
    入境臺灣後，即未再出境等情，此有公務電話記錄、入出國
    日期證明書各1 紙在卷可查（本院卷第453 、455 頁），被
    告甲○○又稱戊○○已不知去向等語（本院卷第398 頁），
    顯見共同被告戊○○入境臺灣後，迄今均未居住在高雄市○○區○○里○○路175 巷3 弄33號該址，其所在已屬不明，
    無法傳喚到庭以確保被告癸○○之反對詰問權，而共同被告
    戊○○在偵查中之上開陳述，依卷內現存證據查無顯不可信
    之情況，依刑事訴訟法第159 條之1 第2 項，自亦有證據能
    力。
  2.戊○○、庚○○於警詢中就有關被告癸○○所為強制犯行之
    陳述有證據能力：
  按被告以外之人於審判中有滯留國外或所在不明而無法傳喚
    或傳喚不到者，其於檢察事務官、司法警察官或司法警察調
    查中所為之陳述，經證明具有可信之特別情況，且為證明犯
    罪事實之存否所必要者，得為證據，刑事訴訟法第159 條之
    3 第3 款定有明文。
  查庚○○業已出境，有內政部入出國及移民署專勤事務第二
    大隊移署專二高市裕字第0970100821號函在卷可稽（本院卷
    第310 頁），確已滯留國外而傳喚不到，而共同被告戊○○
    如前所述業已所在不明，無法傳喚到庭。本院審酌庚○○、
    共同被告戊○○之警詢筆錄，為本案查獲後不久即進行詢問
    ，較不易受任何外力干擾，且陳述當時被告癸○○並不在場
    ，應不會有任何顧忌，亦無串謀情事，是渠等於警詢中所為
    陳述，應具有可信之特別情況，且渠等於警詢時所為陳述為
    證明本件犯罪事實之存否所必要，因認庚○○、戊○○於警
    詢時所為之上開陳述，依刑事訴訟法第159 條之3 第3 款規
    定，得為證據。
  3.子○○於警詢中就有關被告癸○○所為強制犯行之陳述有證
    據能力：
  被告以外之人於檢察事務官、司法警察官或司法警察調查中
    所為之陳述，與審判中不符時，其先前之陳述具有較可信之
    特別情況，且為證明犯罪事實存否所必要者，得為證據，刑
    事訴訟法第159條之2 定有明文。
  經查：被告子○○於警詢時供稱：伊以假結婚方式來臺，癸○○強迫伊的護照扣在他那裡1 年，並藉此要脅伊依約定償
    還金錢，否則要遣送伊回越南等語（臺灣高雄地方法院檢察
    署94年度偵字第25609 號卷《下稱偵卷》第95至97頁），然
    於本院審理時具結證稱：「（檢察官問：護照拿給癸○○是
    因為你26萬元還沒有還完，等你還完26萬元他才把護照還給
    你？）癸○○要幫我保管護照，因為剛來臺灣我什麼都不知
    道。」、「（審判長問：癸○○說你26萬還完，你的護照他
    才要還你？）不是。」、「（審判長問：癸○○有無說因為
    怕你跑掉，所以你的護照要放在他那邊？）沒有。」、「（
    審判長問：癸○○有無說你如果不將26萬元還完不讓你回越
    南？）沒有。」、「（審判長問：你為何在調查局時說癸○○都強迫你威脅你，說癸○○要你還完26萬才將護照還你？
    ）我不記得了。」等語（本院卷第402 、403 頁），其於警
    詢中及法院審理時之陳述已有前後陳述不符之情形。本院審
    酌被告子○○於調查員詢問完畢，移送檢察官訊問時，尚可
    接受檢察官偵訊，並陳稱警詢內容均屬實（偵卷第104 頁）
    ，且其於警詢過程中，被告癸○○並未在場，其較不易因人
    情壓力，有所顧忌，而迴避不利被告癸○○之陳述，足認其
    警詢之陳述具有較可信的特別情況。至辯護人稱被告子○○
    不識中國字，其並未詳閱其於警詢時之筆錄，故其警詢筆錄
    有誇張、不實之風險等語，惟子○○於偵訊時供稱「（檢察
    官問：筆錄內容有無實在？《提示95年3 月8 日調查筆錄》
    ）調查員有念給我聽了，有實在。」等語（偵卷第104 頁）
    ，顯見縱使子○○不諳中國文字，然其警詢筆錄業經調查員
    以朗誦方式告以要旨，並經子○○確認無訛後簽名捺印，應
    無誇張、不實之風險，況子○○前稱癸○○強迫伊的護照扣
    在他那裡1 年，核與庚○○於偵訊中具結證稱：癸○○說要
    滿1 年才要還伊護照等語（偵卷第226 至229 頁）相符一致
    ，綜上足認尚無誇張、不實之情事。據上說明，子○○於警
    詢中所為之上開陳述，客觀上具有較可信之特別情況，且為
    證明犯罪事實存否所必要，依前揭條文規定，應具有證據能
    力。
  (二)本判決後述所引用之證據資料，其中傳聞證據部分，縱無刑
    事訴訟法第159 條之1 至第159 條之4 或其他規定之傳聞證
    據例外情形，亦因檢察官、辯護人及被告等人或同意可作為
    證據使用，或未聲明異議，依刑事訴訟法第159 條之5 第1
    項、第2 項之規定，本院審酌該證據作成之情況，認為適當
    ，應得為證據。
二、實體部分：
  (一)被告癸○○、乙○○、甲○○、子○○所犯共同行使使公務
    員登載不實公文書罪部分：
    被告癸○○欲使附表一所示越南女子進入臺灣，遂以假結婚
    引進外籍新娘之方式，委由附表一所示臺灣男子，分別至越
    南與上開越南女子辦理結婚手續，再持結婚證明書及其他相
    關文件，於附表一所示申請結婚登記時間至附表一所示戶政
    事務所申請結婚戶籍登記，取得該戶籍謄本後，復持以向高
    雄市政府警察局外事課申請外僑居留證，而使上開越南女子
    得以配偶名義來臺之事實，業據被告癸○○、乙○○、甲○○、子○○於本院審理時均坦承不諱，且互核相符，而被告
    癸○○之自白尚與共犯黃勇智、許邦珍及胡黃中堅於前揭他
    案本院審理中之自白供述及證人庚○○、邱家慶於偵訊中之
    結證情節（偵卷第226 至229 頁）相符一致，被告甲○○之
    自白亦與共同被告戊○○之自白均相符一致，復有如附表一
    所示越南女子與臺灣男子之結婚證明書、結婚登記申請書、
    戶籍謄本、居留證申請書、外國人居留停留案件申請表等資
    料附卷可參（本院卷第263 至271 頁、第272 至277 頁、第
    29 3至300 頁、第342 至346 頁、第332 至340 頁、第253
    至26 1頁；第293 至310 頁、第288 至291 頁），足認被告
    癸○○、乙○○、甲○○、子○○之自白與事實相符，應堪
    置信。被告癸○○、乙○○、甲○○、子○○共同行使使公
    務員登載不實公文書之犯行，事證明確，應堪認定。
  (二)被告癸○○所犯媒介外國人非法工作為常業罪部分：
    訊據被告癸○○固坦承有自93年12月起至94年11月止，媒介
    越南女子戊○○、子○○、阮氏碧鳳、丑○○及庚○○至附
    表二所示處所坐檯陪酒之事實，惟矢口否認有何媒介外國人
    非法為他人工作為常業之犯行，辯稱：戊○○、子○○、阮
    氏碧鳳、丑○○及庚○○係外籍配偶，依法令不需另外申請
    許可，即可在臺灣合法工作，伊媒介上開越南女子至附表二
    所示處所坐檯陪酒，無何媒介外國人「非法」工作之情形云
    云。經查：
  1.被告癸○○自93年12月起至94年11月止，媒介戊○○、子○○、阮氏碧鳳、丑○○及庚○○至附表二所示處所從事坐檯
    陪酒之工作等情，除據被告癸○○自承外，復有證人子○○
    、戊○○、庚○○於偵訊中之證述可資佐證（偵卷第75至77
    頁、第10 4至106 頁、第222 至224 頁），應可採信。被告
    癸○○雖以前詞置辯，惟按就業服務法第48條第1 項規定：
    「雇主聘僱外國人工作，應檢具有關文件，向中央主管機關
    申請許可。但各級政府及其所屬學術研究機構聘請擔任顧問
    、研究工作者或與在中華民國境內設有戶籍之國民結婚，且
    獲准居留者，不須申請許可。」，故外籍配偶符合前開規定
    並取得居留者，不須申請許可，即可在我國工作，然此應不
    包括以假結婚名義入境之外籍新娘，否則，無異鼓勵外籍女
    子以假結婚名義入境在臺工作，而影響外交部、警政及戶政
    機關對於外籍人士之管理，進而破壞結婚制度之真諦。查戊○○、子○○、阮氏碧鳳、丑○○及庚○○，與各該人頭配
    偶間均無結婚之真意，僅係以假結婚方式，換取配偶名義而
    來臺工作，已如前述，故戊○○、子○○、阮氏碧鳳、丑○○及庚○○雖已與我國國民辦理結婚登記，於戶籍謄本上已
    為配偶，然結婚為不實之事項，尚難以此推論上開越南女子
    有合法平等之工作權利，從而，被告癸○○媒介上開越南女
    子至附表二所示處所從事坐檯陪酒之工作，實已構成媒介外
    國人非法為他人工作之行為。
  2.復以，被告癸○○自承伊媒介越南女子至小吃店、卡拉OK店
    坐檯陪酒，伊每日可向店家老闆抽取1 名越南女子300 元之
    佣金等語（偵卷第41至49頁），而其係以「假結婚引進外籍
    新娘」之方法，先引進上開越南女子，再分別媒介至各小吃
    店、卡拉OK店從事坐檯陪酒之工作，而從中抽佣牟利，顯見
    被告癸○○係以規劃性、反覆性媒介外籍新娘在臺從事坐檯
    陪酒之工作，綜上，堪認被告癸○○係以反覆媒介外國人至
    小吃店、卡拉OK店坐檯陪酒為其生活之職業，被告癸○○有
    常業犯意及行為，亦堪認定。
  3.綜上所述，被告癸○○前揭所辯，不足可採。被告癸○○媒
    介外國人非法工作為常業之犯行，事證明確，堪以認定。
  (三)被告癸○○所犯強制罪部分：
    訊據被告癸○○矢口否認有何強制之犯行，辯稱：伊係為子
    ○○、戊○○、庚○○等人保管護照，子○○、庚○○來臺
    後，尚曾返回越南，顯見伊未強制扣留渠等之護照云云。經
    查：
  1.證人庚○○於警詢時證稱：94年5 月間伊自己搭飛機來臺灣
    小港機場，小鳳則前來接機並稱後面有個老闆癸○○，伊必
    須賺錢還26萬元機票及結婚費用及每月支付2 萬元（含人頭
    老公費用），癸○○強迫伊的護照扣在他那裡，每個月須支
    付他2 萬元，滿1 年後才可拿到護照，但仍須按月支付2 萬
    元，直到伊領到臺灣的身分證為止等語（偵卷第222 至224
    頁）；於偵訊時具結證稱：癸○○說要滿1 年才要還伊護照
    等語（偵卷第226 至229 頁）；被告子○○於警詢時供稱：
    伊假結婚來臺，癸○○強迫要伊的護照扣在他那裡1 年，癸○○藉此要脅伊按約定償還金錢，否則要遣送伊回越南等語
    （偵卷第95至97頁）；於偵訊時供稱：因為癸○○怕伊會跑
    ，所以護照放在他那裡等語（偵卷第105 至106 頁）；共同
    被告戊○○於警詢時供稱：癸○○安排伊到臺灣後就一直扣
    住伊的護照，目前還未還伊。因伊怕癸○○不還伊護照，所
    以一開始不敢承認與甲○○是假結婚等語（偵卷第38至39頁
    ）；於偵訊時供稱：癸○○說伊回越南才要把護照還給伊等
    語（偵卷第75至77頁），且庚○○、子○○、戊○○之護照
    確係在被告癸○○家中為警所扣得，除據被告癸○○自承外
    （偵卷第191 頁），亦有法務部調查局高雄市調查處扣押物
    品目錄表1 紙附卷可稽（偵卷第190 頁），足認庚○○、子
    ○○、戊○○前揭所述，堪可採信。準此，被告癸○○要脅
    子○○、戊○○、庚○○必須先付清第1 年假結婚費用，始
    歸還護照，以此方式扣留渠等之護照等情，應堪認定。
  2.被告癸○○雖以前詞置辯，且證人子○○於本院審理時具結
    證稱：「（辯護人問：你來臺灣多久要出境回越南？）大約
    7 、8 個月。」、「（辯護人問：你回去越南要不要帶護照
    ？）要。」、「（辯護人問：你回越南之前怎麼取得你的護
    照？）我跟癸○○說我要回越南，他就把我的護照還給我。
    」、「（辯護人問：你跟癸○○要護照時，他有無故意刁難
    你？）沒有。」等語（本院卷第400 、401 頁），惟子○○
    既係外籍新娘，在臺居留一段時間後，即需出境回國，其後
    再申請入境居留，此情被告癸○○當知悉甚詳，而子○○係
    由其媒介至高雄市小港區「百花香酒店」、「越南妹妹小吃
    部」等處陪酒坐檯，業如上述，被告癸○○為達其自小吃部
    抽取佣金之目的，豈會拒絕交付子○○之護照，使其無法回
    國，而影響其無法繼續在臺非法工作，是自不得以子○○曾
    持護照歸國，即認被告癸○○之前脅迫扣留其護照之行為，
    無何強制行為可言。從而，子○○固曾持護照返回越南，亦
    不足以此為被告癸○○有利之認定。
  3.綜上所述，被告癸○○前揭所辯，不足為其有利之認定，被
    告癸○○強制犯行，事證明確，應堪認定。
  (四)被告癸○○、壬○○所犯共同業務登載不實罪部分：
    訊據被告癸○○、壬○○固坦承由被告癸○○存放400,000
    元在被告壬○○所申設之鹽埔郵局帳號：00000000000000號
    帳戶內，再由被告壬○○將此款項轉入申請人之帳戶，再據
    此開立郵政儲金存款餘額證明書之事實，惟均矢口否認有何
    業務登載不實文書之犯行，被告癸○○辯稱：伊係借款予附
    表三所示之人，作為資力證明，渠等帳戶內確實有40萬元之
    事實云云；被告壬○○辯稱：伊係根據附表三所示之外籍人
    士帳戶內確實有400,000 元款項之事實，而開立郵政儲金存
    款餘額證明書，是其所開立之郵政儲金存款餘額證明書上登
    載之金額，與上開帳戶內之金額均相一致，並無何不實云云
    。經查：
  1.被告癸○○存放400,000 元在被告壬○○所申設之鹽埔郵局
    帳號：00000000000000號帳戶內，再將附表三所示申請人之
    帳戶之存摺、提款卡、印章、密碼等相關資料交給被告壬○○，由被告壬○○將其帳戶內之上開400,000 元轉入上開申
    請人之帳戶，壬○○任職郵局，為從事業務之人，將上開申
    請人帳戶中有400, 000元之自有財產此一事項，連續登載於
    其業務上作成之郵政儲金存款餘額證明書等情，為被告癸○○、壬○○所不否認，復有郵政儲金存款餘額證明之申請書
    、客戶基本資料暨查詢帳戶最近交易資料各39份（附於臺灣
    高雄地方法院檢察署證物袋內）、中華郵政股份有限公司屏
    東郵局95年4 月10號屏營字第0955080004號函附之儲戶基本
    資料影本118 紙（95年度偵字第13191 號卷第40至158 頁）
    附卷可稽，此部分事實，應堪認定。
  2.被告癸○○、壬○○固以前詞置辯，然癸○○於偵訊時供稱
    ：伊代辦外籍人士歸化手續，由伊提供400,000 元之存款證
    明，伊哥哥壬○○在郵局工作，因開立存款證明書的風險很
    大，所以伊請壬○○幫忙，每1 件存款證明書給他1,000 元
    等語（偵卷第41至49頁、第141 至144 頁），顯見被告癸○○明知被告壬○○身為郵局承辦人員，應審慎核發存款證明
    ，對於客戶以不實存款資料申請存款餘額證明情事，乃受禁
    止，竟仍為取得如附表三所示之外籍人士之存款證明，委由
    被告壬○○將該筆400,000 元款項匯入各該外籍人士之帳戶
    內，且被告壬○○於開立郵政儲金存款餘額證明書完畢後，
    旋即於1 至2 日內，將上開款項轉出至其帳戶內，此由前揭
    儲戶基本資料、客戶基本資料暨查詢帳戶最近交易資料即可
    看出，由此顯見被告癸○○係為取得郵政儲金存款餘額證明
    書，而委由被告壬○○虛偽將400,000 元款項匯入，待開立
    郵政儲金存款餘額證明書後，旋即轉出，其辯稱伊係借款予
    各該外籍人士，顯係卸責之詞，不予採信。至被告癸○○、
    壬○○均辯稱壬○○係根據附表三所示之外籍人士之帳戶內
    確實有400,000 元款項之事實，而開立郵政儲金存款餘額證
    明書，是其開立之郵政儲金存款餘額證明書上所登載之金額
    ，與上開帳戶內之金額均相一致，並無何不實可言云云，惟
    被告壬○○將該400,000 元款項匯入附表三所示外籍人士之
    帳戶內，僅係為取得郵政儲金存款餘額證明書而虛偽匯入，
    待開立郵政儲金存款餘額證明書後，旋即轉出，是被告壬○○所為上開匯入行為，並無移轉上開款項所有權之意思，實
    際上並無借、貸之情事發生，純屬款項之虛偽進出而已，故
    其本質上即屬不實，是被告壬○○明知附表三所示外籍人士
    之帳戶內中有400,000 元存款，係屬不實之事項，仍將該不
    實事項，連續登載於其業務上作成之郵政儲金存款餘額證明
    書，自屬業務登載不實。準此，被告癸○○、壬○○前揭所
    辯，尚不足採。
  3.綜上所述，被告癸○○、壬○○前揭所辯，均不可採。被告
    癸○○、壬○○共同業務登載不實之犯行，事證明確，堪以
    認定。
  (五)被告癸○○所犯詐欺取財罪部分：
    被告癸○○於前揭時、地，向己○○、辛○○、丁○○詐欺
    取財之犯罪事實，業據被告癸○○於本院審理時坦承不諱，
    核與證人己○○、辛○○、丁○○於本院審理中之結證情節
    （本院卷第109 至126 頁、第203 至206 頁）、證人辛○○
    、丁○○於偵訊中之結證情節（偵卷第127 至131 頁、第12
    0 至122 頁）均大致相符，復有如附表四所示之通訊監察譯
    文1 份附卷可稽（偵卷第146 、147 頁），足認被告癸○○
    之自白與事實相符，應堪置信。被告癸○○詐欺取財之犯行
    ，事證明確，應堪認定。
三、新舊法比較：被告癸○○、壬○○、乙○○、甲○○、子○○行為後，刑法業於94年2 月2 日修正公布部分條文，並於
    95年7 月1 日施行。依修正後刑法第2 條第1 項規定：「行
    為後法律有變更者，適用行為時之法律。但行為後之法律有
    利於行為人者，適用最有利於行為人之法律。」，此條規定
    係規範行為後法律變更所生新舊法律比較適用之準據，是刑
    法第2 條本身雖經修正，尚無比較新舊法之問題，應一律適
    用裁判時之現行刑法第2 條。又比較新舊法時，應就罪刑有
    關之共犯、牽連犯、連續犯、有無累犯加重、自首減輕暨其
    他法定加減原因與加減例等一切情形，綜其全部罪刑之結果
    而為比較，復有最高法院95年度第8 次刑庭會議決議可資參
    照。經查：
  (一)刑法第10條第2 項對於公務員之定義，修正前規定：「稱公
    務員者，謂依法令從事於公務之人員」，修正後規定：「稱
    公務員者，謂下列人員：一、依法令服務於國家、地方自治
    團體所屬機關而具有法定職務權限，以及其他依法令從事於
    公共事務，而具有法定職務權限者。二、受國家、地方自治
    團體所屬機關依法委託，從事與委託機關權限有關之公共事
    務者。」，而貪污治罪條例第2 條於95年5 月5 日亦經修正
    ，並自95年7 月1 日施行，修正前規定：「依據法令從事公
    務之人員，犯本條例之罪者，依本條例處罰；其受公務機關
    委託承辦公務之人，犯本條例之罪者，亦同。」，修正後規
    定：「公務員犯本條例之罪者，依本條例處斷。」；而依刑
    法第10條第2 項之立法說明，「公務員在刑法所扮演之角色
   ，有時為犯罪之主體，有時為犯罪之客體，為避免因具有公
    務員身分，未區別其從事職務之種類，即課予刑事責任，而
    有不當擴大刑罰權之情形，故宜針對公務性質檢討修正。第
    一款前段所謂『依法令服務於國家、地方自治團體所屬機關
    』係指國家或地方自治機關所屬機關中依法令任用之成員。
    故其依法代表、代理國家或地方自治團體處理公共事務者，
    即應負有特別保護義務及服從義務。至於無法令執掌權限者
   ，縱服務於國家或地方自治團體所屬機關……並未負有前開
    特別保護義務及服從義務，即不應認其為刑法上公務員」，
    其目的顯在將從事私經濟行為為主要業務之公營事業機構人
    員，排除在刑法公務員之範圍外，使其法律地位與民營機構
    人員相同，是修正後刑法對於公務員之定義顯然較舊法縮小
    。查中華郵政股份有限公司所經營之郵件業務，係屬以服務
    換取報酬之商業行為，與一般民營機構之營利行為並無不同
    ，是被告壬○○於三地門郵局所從事之郵務工作，並非執行
    政府公務，應認非關國家權力實質運作，乃係單純私法上之
    經濟行為，依前述修正後刑法關於公務員概念之規定，被告
    壬○○所從事之業務，既非公權力之行使，則被告壬○○於
    刑法修正施行後已不具有刑法所稱之公務員身分，自非屬貪
    污治罪條例第4 條第1 項第5 款所規範之犯罪主體，先此敘
    明。
  (二)就業服務法第64條業於95年5 月30日修正公佈，並自95年7
    月1 日施行，該條為使刑事法之立法體例一致，配合刑法有
    關所有常業犯刪除之規定，刪除原條文第3 項規定，並配合
    原條文第3 項刪除，修正第4 項後段之項次，並移列第3 項
    。惟因常業犯已經刪除，應將所犯意圖營利媒介外國人非法
    工作等罪各次犯行分論併罰，合併計算其法定最高本刑為已
    超過有期刑徒刑5 年，顯較原常業犯之法定刑為重，依刑法
    第2 條第1 項前段規定比較結果，以適用較輕之修正前就業
    服務法第64條第3 項媒介外國人非法工作為常業罪，較有利
    於被告癸○○。
  (三)關於共同正犯之規定，刑法第28條將「實施」修正為「實行
    」，新舊法之共同正犯範圍因此而有變動，自屬犯罪後法律
    有變更（最高法院96年度臺上字第934 號判決參照），惟參
    照修正理由之說明，被告之犯罪行為，依新舊法，均成立共
    同正犯，適用新法並無較有利於被告。至刑法第31條第1 項
    業已修正，因新法增列得「得減輕其刑」之規定，經比較新
    舊法之結果，以新法較為有利。
  (四)關於法定刑罰金刑部分，被告行為後，刑法第33條第5 款業
    已修正施行；修正後刑法第33條第5 款規定「罰金：新臺幣
    1,000 元以上，以百元計算之。」，與修正前刑法第33 條
    第5 款規定「罰金：1 元以上。」不同。比較新舊法結果，
    法定刑罰金部分以舊法較為有利。
  (五)關於連續犯之規定，修正後刑法第56條刪除有關連續犯之規
    定，被告前揭數次違犯構成要件行為，依新法應分別論以數
    罪而併罰之，故以行為時即修正前刑法第56條之規定較有利
    於被告，依新法第2 條第1 項前段之規定，適用修正前刑法
    第56條之規定。
  (六)關於牽連犯之規定，修正後刑法第55條刪除有關牽連犯之規
    定，原屬牽連犯之數個犯罪行為，依新法應數罪併罰，比較
    修正前規定可依一罪論處，顯然罪刑之處罰發生變動，而以
    修正前之規定較有利於被告，應依刑法第2 條第1 項前段之
    規定，適用修正前刑法第55條之規定。
  (七)關於易科罰金之折算標準，修正前刑法第41條第1 項前段規
    定：「犯最重本刑為5 年以下有期徒刑以下之刑之罪，而受
    6 個月以下有期徒刑或拘役之宣告，因身體、教育、職業、
    家庭之關係或其他正當事由，執行顯有困難者，得以1 元以
    上3 元以下折算1 日，易科罰金。」，又易科罰金折算標準
    ，依廢止前罰金罰鍰提高標準條例第2 條前段規定，就其原
    定數額提高為100 倍折算1 日，即以銀元300 元（即新臺幣
    900 元）折算為1 日。惟現行刑法第41條第1 項前段則規定
    ：「犯最重本刑為5 年以下有期徒刑以下之刑之罪，而受6
    個月以下有期徒刑或拘役之宣告者，得以新臺幣1000元、20
    00元或3000元折算1 日，易科罰金。」，比較上開刑法修正
    前後之易科罰金折算標準，以修正前刑法之規定，較有利於
    被告。
  (八)關於定應執行刑之規定，修正前刑法第51條規定：「數罪併
    罰，分別宣告其罪之刑，依左列各款定其應執行者：」其中
    第5 款規定：「宣告多數有期徒刑者，於各刑中之最長期以
    上，各刑合併之刑期以下，定其刑期。但不得逾20年。」修
    正後刑法第51條第5 款規定：「宣告多數有期徒刑者，於各
    刑中之最長期以上，各刑合併之刑期以下，定其刑期。但不
    得逾30年。」比較新舊法之適用結果，亦以舊法為有利於被
    告。
  (九)綜合上述各條文修正前後之比較，除適用修正後之刑法第31
    條第1 項之規定較為有利於被告癸○○外，因本案經綜合比
    較後，仍應適用被告行為時之法律較為有利，揆諸前揭最高
    法院決議及從舊從輕原則，應整體適用被告行為時法律，即
    修正前刑法之相關規定及修正前就業服務法第64條第3 項予
    以論處。
三、論罪科刑：
  (一)1.戶籍登記簿電腦檔案為電磁紀錄，係藉電腦之處理所顯示
    出之符號，足以為表示其用意之證明，依刑法第220 條第2
    項規定，以文書論，上開戶籍登記簿電腦檔案即屬戶政機關
    之公務員職務上所掌之公文書，且戶政機關承辦人員對於附
    表一所示越南女子與臺灣男子何時結婚、是否為夫妻等節，
    並無實質審查權，各該不知情承辦人員公務員在所掌之公文
    書即戶籍登記簿電腦檔案上填載上開越南女子與臺灣男子結
    婚之不實事項，並核發戶籍謄本，即屬使公務員登載不實，
    上開臺灣男子再持前開登載不實之戶籍謄本向高雄市政府警
    察局外事課申請外僑居留證，已達行使之程度。2.就業服務
    法第64條第1 項規定：違反同法第45條關於媒介外國人非法
    為他人工作者，處新臺幣10萬元以上50萬元以下罰緩。5 年
    內再違反者，處1 年以下有期徒刑、拘役或科或併科新臺幣
    60萬元以下罰金。此項行政處罰之先行及五年內再犯之規定
    即為就業服務法第64條第1 項該罪之可罰性要件。惟上開限
    制在同條第2 項、第3 項（修正前）規定，即無適用之餘地
    ，此觀諸法條文義甚明。是本件被告癸○○所犯媒介外國人
    非法工作為常業罪，自無庸經上開行政處罰之先行，先予敘
    明。3.按刑法上所謂常業犯，指反覆以同種類行為為目的之
    社會活動之職業性犯罪而言，至於犯罪所得之多寡，是否恃
    此犯罪為唯一之謀生職業，則非所問，縱令兼有其他職業，
    仍無礙於該常業犯罪之成立，最高法院85年度臺上字第510
    號判例意旨可資參照。查被告癸○○媒介越南女子至小吃店
    、卡拉OK店坐檯陪酒，伊每日可向店家老闆抽取1 名越南女
    子300 元之佣金，業如上述，而其係以「假結婚引進外籍新
    娘」之方法，先引進外籍新娘，再媒介各該外籍新娘至各小
    吃店坐檯陪酒，而從中抽佣牟利，顯見被告癸○○係以規劃
    性、反覆性媒介外籍新娘在臺從事坐檯陪酒之工作，綜上，
    堪認被告癸○○反覆媒介外國人至小吃店、酒店坐檯陪酒，
    顯有賴以為生，並恃之以為業之意思。從而，不論其媒介之
    人數為何，應屬於常業犯。4.刑法第304 條之強暴、脅迫，
    祇以所用之強脅手段足以妨害他人行使權利，或足使他人行
    無義務之事為已足，並非以被害人之自由完全受其壓制為必
    要，28年上字第3650號判例可資參照。查被告癸○○持有子
    ○○、戊○○及庚○○之護照，並非出於渠等之自願，而係
    被告癸○○以子○○、戊○○及庚○○積欠其假結婚之費用
    、人頭老公之費用及機票費用為由，以子○○、戊○○及庚○○須還清第1 年假結婚費用，否則即不歸還護照要脅，而
    將渠等之護照予以扣留，是子○○、戊○○及庚○○自由意
    思決定已遭影響，被告癸○○以脅迫手段妨害他人行使權利
    甚明。
  (二)核被告癸○○上開所為，分別係犯修正前就業服務法第64條
    第3 項媒介外國人非法為他人工作為常業罪、犯刑法第216
    條、第214 條之行使使公務員登載不實公文書罪、同法第30
    4 條第1 項強制罪、同法第215 條業務登載不實罪及同法第
    339 條第1 項詐欺取財罪。核被告壬○○所為，係犯刑法第
    215 條業務登載不實罪。核被告乙○○、甲○○、子○○所
    為，均係犯刑法第216 條、第214 條之行使使公務員登載不
    實公文書罪。
  (三)1.又按共同實施犯罪行為之人，在合同意思範圍以內，各自
    分擔犯罪行為之一部，相互利用他人之行為，以達其犯罪之
    目的者，即應對於全部所發生之結果，共同負責，且共同正
    犯之意思聯絡，原不以數人間直接發生者為限，即有間接聯
    絡者，亦包括在內。如甲分別邀約乙、丙犯罪，雖乙、丙間
    彼此並無直接之聯絡，亦無礙於其為共同正犯之成立，最高
    法院92年度臺上字第5407號判決意旨可資參照。準此，被告
    癸○○與被告甲○○、乙○○；與被告子○○、共同被告戊○○，就刑法第216 條、第214 條行使使公務員登載不實文
    書罪，有犯意聯絡及行為分擔，被告癸○○、甲○○、乙○○與子○○應依修正前刑法第28條規定，均為共同正犯，雖
    被告甲○○、乙○○與被告子○○、共同被告戊○○間雖無
    直接之聯絡，然依上揭判決意旨說明，仍無礙於共同正犯之
    成立，併此敘明。2.被告癸○○雖未在三地門郵局任職，非
    從事業務之人，惟其係以自己參與犯罪之意思，與具從事業
    務之人身分之被告壬○○為前揭業務登載不實之犯行，依修
    正前刑法第31條第1 項規定，仍應以共犯論。被告癸○○與
    壬○○就刑法第215 條業務登載不實文書罪，有犯意聯絡及
    行為分擔，均應依修正前刑法第28條規定，為共同正犯。
  (四)被告癸○○、甲○○、乙○○、子○○所犯使公務員登載不
    實之低度行為，均為行使使公務員登載不實文書之高度行為
    所吸收，均不另論罪。至檢察官雖以被告癸○○持郵政儲金
    存款餘額證明書作為申請居留證使用，認癸○○、壬○○除
    犯刑法第215 條業務登載不實罪外，尚犯同法第216 條行使
    業務登載不實文書罪，惟申請居留證尚無須檢附郵政儲金存
    款餘額證明書，此有外籍人士與國人結婚申請歸化中華民國
    國籍暨戶籍登記流程表1 份在卷可稽（本院卷第214 頁），
    而公訴人所述被告癸○○持以郵政儲金存款餘額證明書行使
    之犯罪事實，卷內尚無證據足資證明，是自不能認定被告癸○○、壬○○亦成立行使業務登載不實文書罪，惟檢察官既
    認行使業務登載不實文書罪與業務登載不實罪間，有吸收關
    係存在，本院爰不另為無罪之諭知。
  (五)被告癸○○先後多次行使使公務員登載不實公文書之犯行、
    先後多次詐欺取財之犯行；被告癸○○與被告壬○○先後多
    次業務登載不實之犯行，均時間緊接，觸犯構成要件相同之
    罪，顯係基於概括犯意為之，應依修正前刑法第56條規定，
    均論以連續犯，並加重其刑。
  (六)按1 個決意實施同時同地之先後行為，亦不失為1 個行為。
    其侵害2 個以上之法益，仍屬想像競合犯，最高法院28年上
    字第1232號判例要旨參照。查被告癸○○於子○○、戊○○
    及庚○○陸續來臺後，即先後扣留子○○、戊○○及庚○○
    之護照，妨害子○○、戊○○及庚○○行使權利之行為，雖
    係分別侵害多數權利主體不同之法益，但均係基於一個犯罪
    之決意為之，應評價為一個犯罪行為，而侵害不同法益，依
    刑法第55條之規定，為想像競合犯，應從一強制罪處斷。至
    檢察官雖以丑○○之護照為警在被告癸○○家中所扣得，此
    有法務部調查局高雄市調查處扣押物品目錄表1 紙附卷可稽
    （偵卷第190 頁），而認被告癸○○亦基於強制之犯意，扣
    留丑○○之護照，妨害其行使權利，惟丑○○業經臺灣高雄
    地方法院檢察署通緝，其於警詢、偵查中均未經訊問，而被
    告癸○○矢口否認有何上開強制之犯行，是自不得以丑○○
    之護照在被告癸○○家中為警所扣得，即認被告癸○○亦強
    制扣留丑○○之護照，惟檢察官既認此部分犯行與前揭被告
    癸○○經論罪科刑之強制部分犯行有想像競合犯之關係，本
    院爰不另為無罪之諭知。
  (七)被告癸○○係以行使使公務員登載不實公文書、強制等犯行
    為方法，以達媒介外國人非法為他人工作為常業犯行之目的
    ，所犯3 罪之間，有方法目的之牽連關係，應依修正前刑法
    第55條後段之規定，論以牽連犯，並從一重即媒介外國人非
    法為他人工作為常業罪處斷。至檢察官雖認被告癸○○所犯
    刑法第215 條業務登載不實罪，與上開3 罪亦有牽連犯之裁
    判上一罪關係，惟被告癸○○所犯就附表三所示之業務登載
    不實罪，與被告所犯上開3 罪，犯意各別，且附表三所示之
    外籍人士均與戊○○、子○○、阮氏碧鳳、胡黃忠堅、丑○○、庚○○等人無涉，故尚難認被告癸○○所犯業務登載不
    實罪，與上開3 罪，有何牽連犯之裁判上一罪關係存在，附
    此敘明。
  (八)被告癸○○所犯媒介外國人非法為他人工作為常業罪、業務
    登載不實罪、詐欺取財罪間，犯意各別、行為互殊，應予分
    論併罰。
  (九)爰審酌被告癸○○因貪圖私利，欲以假結婚之方式非法引進
    越南女子來臺工作，由附表一所示臺灣男子與未有結婚真意
    之附表一所示越南女子辦理結婚手續，並以之至戶政事務所
    辦理結婚登記，足生損害戶政機關對於戶籍資料管理之正確
    性，嗣於非法引進子○○、戊○○、阮氏碧鳳、丑○○及庚○○等越南女子後，竟媒介渠等至位於高雄、澎湖之小吃部
    、卡拉OK店等處陪酒坐檯，從中抽取佣金，並以之為常業，
    其所為顯然敗壞社會善良風俗，應予嚴懲，又扣留子○○、
    戊○○、庚○○之護照，妨害渠等行使權利，亦有不該；又
    被告癸○○為取得虛偽之郵政儲金存款餘額證明書，以便辦
    理外籍人士歸化手續，竟給予被告壬○○報酬，委由被告壬○○利用職務之便，開立虛偽不實之郵政儲金存款餘額證明
    書，足生損害於中華郵政公司郵政管理之正確性；又被告癸○○利用外籍新娘己○○、丁○○不諳我國歸化手續及流程
    ，竟向己○○、丁○○及己○○之夫辛○○施以詐術，詐得
    錢財，所為實值非難，惟念及被告癸○○詐得錢財非鉅，且
    事後已與渠等達成和解，有和解協議書2 紙附卷可稽（本院
    卷第445 、446 頁），足認被告癸○○尚非毫無悔意，且犯
    罪損害已有減輕，並參酌被告癸○○犯後未能坦承全部犯行
    暨其之犯罪動機、目的、手段及所生損害等一切情狀，分別
    量處如主文所示之刑，又被告癸○○所犯之罪均符中華民國
    96年罪犯減刑條例第2 條第1 項之規定，復無同條例第3 條
    規定之除外情事存在，合於減刑條件，爰併依同條例第2 條
    第1 項第3 款之規定，減其宣告刑2 分之1 ，及依修正前刑
    法第51條第5 款規定定其應執行之刑。
  (十)爰審酌被告壬○○於三地門郵局任職經理，明知應審慎核發
    存款餘額證明，竟因貪圖小利接受被告癸○○之委託，而開
    立虛偽不實之郵政儲金存款餘額證明書，足生損害於中華郵
    政公司郵政管理之正確性，及其犯後矢口否認犯行暨其之犯
    罪動機、目的、手段及所生損害等一切情狀，量處如主文所
    示之刑，又被告壬○○前開犯罪之時間，係在96年4 月24日
    以前，所犯之罪核符中華民國96年罪犯減刑條例第2 條第1
    項之規定，復無同條例第3 條規定之除外情事存在，合於減
    刑條件，爰併依同條例第2 條第1 項第3 款之規定，減其宣
    告刑2 分之1 ，並依修正前刑法第41條第1 項前段規定，諭
    知易科罰金之折算標準。
  (十一)爰審酌被告乙○○、甲○○同意被告癸○○之邀，擔任人頭
    丈夫，與未有結婚真意之被告子○○、共同被告戊○○辦理
    假結婚，並以之至戶政事務所辦理結婚登記，足生損害戶政
    機關對於戶籍資料管理之正確性、惟乙○○、甲○○、子○○前均未曾因故意犯罪受有期徒刑以上刑之宣告，有臺灣高
    等法院被告前案紀錄表附卷可稽，素行堪認良好，犯罪手段
    亦屬平和，渠等犯後均坦承犯行，態度良好，且被告乙○○
    、子○○經長久相處，已有真正締結婚姻之意，目前確實同
    居共住，一同經營婚姻生活等一切情狀，分別量處如主文所
    示之刑，並依修正前刑法第41條第1 項前段規定，諭知易科
    罰金之折算標準。又乙○○、甲○○、子○○所為本件犯罪
    時間，均係在96年4 月24日以前，所犯之罪核符中華民國96
    年罪犯減刑條例第2 條第1 項之規定，復無同條例第3 條規
    定之除外情事存在，合於減刑條件，爰併依同條例第2 條第
    1 項第3 款之規定，減其宣告刑2 分之1 ，並依修正前刑法
    第41條第1 項前段規定，諭知易科罰金之折算標準。
  (十二)被告乙○○、甲○○、子○○前均未曾因故意犯罪受有期徒
    刑以上刑之宣告，且被告乙○○、子○○經長久相處，已有
    真正締結婚姻之意，目前確實同居共住，一同經營婚姻生活
    ，均已如前述，被告乙○○、甲○○、子○○因一時短於思
    慮、誤觸刑典，經此偵審教訓，當知所警惕，信無再犯之虞
    ，本院參酌檢察官請求本院就被告乙○○、甲○○、子○○
    所犯部分諭知緩刑之宣告，認上開所宣告之刑，以暫不執行
    為適當，爰均依刑法第74條第1 項第1 款規定，併諭知不加
    負擔之緩刑2 年（犯罪在新法施行前，新法施行後為緩刑之
    宣告者，依最高法院95年5 月23日95年第8 次刑事庭會議決
    議，逕依新法之規定予以宣告緩刑即可，毋庸為新舊法之比
    較，併予敘明）。
五、不另為無罪諭知部分：
  (一)檢察官雖以被告壬○○擔任三地門郵局經理，為依據法令從
    事公務之人員，所犯係貪污治罪條例第4 條第1 項第5 款之
    對於違背職務之行為收受賄賂罪，而被告癸○○所犯則係同
    條例第11條第1 項對於公務員關於違背職務之行為交付賄賂
    罪，惟被告壬○○於刑法修正後已不具公務員身分，非屬貪
    污治罪條例所規範之犯罪主體，業如前述，是被告壬○○、
    癸○○自不成立該條例第4 條第1 項第5 款之對於違背職務
    之行為收受賄賂罪、第11條第1 項對於公務員關於違背職務
    之行為交付賄賂罪。本院本應就被告壬○○、癸○○所犯此
    2 罪名為無罪之諭知，惟檢察官既認被告壬○○、癸○○所
    犯此2 罪與前揭論罪科刑部分，係屬牽連犯之關係，故均不
    另為無罪之諭知。
  (二)檢察官雖以被告壬○○擔任三地門郵局經理，違背任務，將
    不實事項登載於郵政儲金存款餘額證明書而填發，其另涉犯
    刑法第342 條背信罪，惟按刑法第342 條之背信罪，須以為
    他人處理事務為前提，而所謂之事務，法條雖未明文規定其
    種類，然考諸刑法第342 條之立法理由謂：「本條在刑法上
    名為背信罪，即為他人處理事務時，違背信義，而加損害於
    其財產之罪，至於事務之種類，有關於財產者，有關於財產
    並財產以外一切事宜者，但本罪之成立，惟以財產為限」，
    是解釋背信罪之適用範圍，自當本諸前開立法意旨，專以為
    他人處理「財產事務」者為限。又背信罪所指為他人處理事
    務，在性質上應限於具有相當責任性之事務，而且行為人在
    處理上有權作成決定，或是行為人在處理上需要作成決定之
    事務，若他人對於行為人並無相當之授權，兩者間並不存在
    所謂之信託關係，行為人所從事者只是轉達之工作，無需也
    無權作成任何決定者，則非背信罪所指之事務，最高法院85
    年度臺上字第660 號判決意旨可資參照。查被告壬○○擔任
    三地門郵局經理，負責郵務、儲匯、公文處理等郵政事務，
    業據被告壬○○供陳在卷，是被告壬○○為三地門郵局所處
    理之事務顯非財產上之事務，且本件被告壬○○所登載之郵
    政儲金存款餘額證明書，其內部處理流程為確認儲戶身分，
    核對申請書所填資料無誤後，即可列印或填發郵政儲金存款
    餘額證明書，有中華郵政股份有限公司高雄郵局95年12月12
    日高營字第0952004308號函所附之作業規定在卷可參（本院
    卷第15 3至157 頁），是以，被告壬○○就該事務之處理，
    即與上開具有相當責任性之事務，而且行為人在處理上有權
    作成決定，或是行為人在處理上需要作成決定之事務，有所
    不同。準此，被告壬○○將不實事項登載於郵政儲金存款餘
    額證明書而填發，即與為他人處理事務，而違背任務之要件
    不合，自不能以背信罪相繩。本院本應就被告壬○○所犯此
    罪名為無罪之諭知，惟檢察官既認被告壬○○所犯此罪與前
    揭業務登載不實罪，係屬牽連犯之關係，是爰不另為無罪之
    諭知。
據上論斷，應依刑事訴訟法第299 條第1 項前段，修正前就業服
務法第64條第3 項，刑法第2 條第1 項前段、第11條前段、修正
前刑法第28條、第56條、刑法第216 條、第214 條、第304 條第
1 項、第215 條、第339 條第1 項、修正前刑法第31條第1 項、
第55條、第41條第1 項前段、第51條第5 款、刑法第74條第1 項
第1 款，罰金罰鍰提高標準條例第1 條前段、廢止前罰金罰鍰提
高標準條例第2 條，現行法規所定貨幣單位折算新臺幣條例第2
條，中華民國96年罪犯減刑條例第2 條第1 項第3 款、第7 條、
第9條，判決如主文。
本案經檢察官丙○○到庭執行職務。
中    華    民    國    97    年    6     月    11    日
                  刑事第十庭    審判長 法  官 何秀燕
                                       法  官 林揚奇
                                       法  官 顏銀秋
上正本證明與原本無誤。
如不服本判決，應於判決送達後10日內，向本院提出上訴狀，並
應敘述具體理由，如未敘述上訴理由者，應於上訴期間屆滿後20
日內補提理由書狀於本院（切勿逕送上級法院）。
中    華    民    國    97    年    6     月    11    日
                                       書記官 董明惠
附錄論罪科刑法條：
95年5月30日修正前就業服務法第64條第3項
以違反第45條規定為常業者，處5 年以下有期徒刑，得併科新臺
幣150 萬元以下罰金。
刑法第214條
明知為不實之事項，而使公務員登載於職務上所掌之公文書，足
以生損害於公眾或他人者，處3 年以下有期徒刑、拘役或5 百元
以下罰金。
刑法第215條
從事業務之人，明知為不實之事項，而登載於其業務上作成之文
書，足以生損害於公眾或他人者，處3 年以下有期徒刑、拘役或
500 元以下罰金。
刑法第216條
行使第210 條至第215 條之文書者，依偽造、變造文書或登載不
實事項或使登載不實事項之規定處斷。
刑法第304條第1項
以強暴、脅迫使人行無義務之事或妨害人行使權利者，處3年以
下有期徒刑、拘役或300元以下罰金。
刑法第339條第1項
意圖為自己或第三人不法之所有，以詐術使人將本人或第三人之
物交付者，處5 年以下有期徒刑、拘役或科或併科1千 元以下罰
金。
附表一
┌──┬────┬────┬─────┬─────┬─────┐
│編號│越南女子│臺灣男子│申請結婚登│戶政事務所│申請居留證│
│    │        │        │記時間    │          │時間      │
│    │        │        │          │          │          │
├──┼────┼────┼─────┼─────┼─────┤
│ 一 │ 子○○ │ 乙○○ │93.12.16  │高雄市小港│94.02.27  │
│    │        │        │          │區戶政事務│          │
│    │        │        │          │所        │          │
├──┼────┼────┼─────┼─────┼─────┤
│ 二 │ 戊○○ │ 甲○○ │93.12.22  │高雄市小港│94.01.28  │
│    │        │        │          │區戶政事務│          │
│    │        │        │          │所        │          │
├──┼────┼────┼─────┼─────┼─────┤
│ 三 │阮氏碧鳳│ 李和生 │92.07.23  │高雄市三民│92.08.11  │
│    │        │        │          │區第一戶政│          │
│    │        │        │          │事務所    │          │
├──┼────┼────┼─────┼─────┼─────┤
│ 四 │胡黃忠堅│ 黃勇智 │92.05.30  │高雄市左營│92.06.27  │
│    │        │        │          │區戶政事務│          │
│    │        │        │          │所        │          │
├──┼────┼────┼─────┼─────┼─────┤
│ 五 │ 丑○○ │ 許邦珍 │94.03.21  │高雄市鹽埕│94.06.17  │
│    │        │        │          │區戶政事務│          │
│    │        │        │          │所        │          │
├──┼────┼────┼─────┼─────┼─────┤
│ 六 │ 庚○○ │ 邱嘉慶 │94.04.01  │高雄市三民│94.05.26  │
│    │        │        │          │區第一戶政│          │
│    │        │        │          │事務所    │          │
└──┴────┴────┴─────┴─────┴─────┘
附表二
┌──┬────┬─────────────┬────────┐
│編號│越南女子│  工作處所                │備註            │
│    │        │                          │                │
├──┼────┼─────────────┼────────┤
│ 一 │ 戊○○ │高雄市小港區「百花香酒店」│護照被癸○○扣留│
│    │        │、高雄中安路「華庭卡拉OK店│                │
│    │        │」                        │                │
├──┼────┼─────────────┼────────┤
│ 二 │ 子○○ │高雄市小港區「百花香酒店」│護照被癸○○扣留│
│    │        │、小港「越南妹妹小吃部」  │                │
├──┼────┼─────────────┼────────┤
│ 三 │阮氏碧鳳│高雄中安路「華庭卡拉OK店」│                │
│    │        │                          │                │
├──┼────┼─────────────┼────────┤
│ 四 │ 丑○○ │澎湖「越南情小吃部」、「越│                │
│    │        │南皇后」                  │                │
├──┼────┼─────────────┼────────┤
│ 五 │ 庚○○ │高雄縣大社鄉「紅曉卡拉OK店│護照被癸○○扣留│
│    │        │」                        │                │
└──┴────┴─────────────┴────────┘
附表三
┌───┬─────┬─────┬─────┐
│編號  │申請人姓名│ 匯入時間 │ 轉出時間 │
├───┼─────┼─────┼─────┤
│ 一   │  黎金春  │ 93.07.19 │ 93.07.20 │
├───┼─────┼─────┼─────┤
│ 二   │  張氏白  │ 93.07.26 │ 93.07.27 │
├───┼─────┼─────┼─────┤
│ 三   │ 裴氏垂簪 │ 93.07.29 │ 93.07.30 │
├───┼─────┼─────┼─────┤
│ 四   │  阿勒珊  │ 93.08.05 │ 93.08.06 │
│      │  德鹿克  │          │          │
├───┼─────┼─────┼─────┤
│ 五   │  謝明耀  │ 93.08.09 │ 93.08.10 │
├───┼─────┼─────┼─────┤
│ 六   │ 張氏青泉 │ 93.08.09 │ 93.08.09 │
├───┼─────┼─────┼─────┤
│ 七   │ 阮瑞竹梅 │ 93.09.22 │ 93.09.23 │
├───┼─────┼─────┼─────┤
│ 八   │  王尚山  │ 93.09.23 │ 93.09.24 │
├───┼─────┼─────┼─────┤
│ 九   │ 黎氏寶珍 │ 93.09.23 │ 93.09.24 │
├───┼─────┼─────┼─────┤
│ 十   │  林麗玉  │ 93.09.27 │ 93.09.28 │
├───┼─────┼─────┼─────┤
│十一  │  阮碧娥  │ 93.09.29 │ 93.09.30 │
├───┼─────┼─────┼─────┤
│十二  │  己○○  │ 93.10.05 │ 93.10.06 │
├───┼─────┼─────┼─────┤
│十三  │ 阮氏玉雲 │ 93.10.06 │ 93.10.07 │
├───┼─────┼─────┼─────┤
│十四  │ 劉氏金釵 │ 93.10.11 │ 93.10.12 │
├───┼─────┼─────┼─────┤
│十五  │ 鄧氏金香 │ 93.10.14 │ 93.10.15 │
├───┼─────┼─────┼─────┤
│十六  │ 吳氏金和 │ 93.10.18 │ 93.10.19 │
├───┼─────┼─────┼─────┤
│十七  │  張麗娜  │ 93.10.27 │ 93.10.28 │
├───┼─────┼─────┼─────┤
│十八  │  顏明正  │ 93.10.28 │ 93.10.29 │
├───┼─────┼─────┼─────┤
│十九  │  賴美琳  │ 93.10.28 │ 93.10.29 │
├───┼─────┼─────┼─────┤
│二十  │  阮氏鳳  │ 93.11.08 │ 93.11.09 │
├───┼─────┼─────┼─────┤
│二一  │ 阮氏玉珠 │ 93.11.16 │ 93.11.17 │
├───┼─────┼─────┼─────┤
│二二  │  陳玉成  │ 93.11.16 │ 93.11.17 │
├───┼─────┼─────┼─────┤
│二三  │ 鄧氏錦江 │ 93.11.17 │ 93.11.18 │
├───┼─────┼─────┼─────┤
│二四  │ 陳氏美賢 │ 93.11.23 │ 93.11.24 │
├───┼─────┼─────┼─────┤
│二五  │ 范氏金鳳 │ 93.11.25 │ 93.11.26 │
├───┼─────┼─────┼─────┤
│二六  │  洪莎微  │ 93.12.01 │ 93.12.02 │
├───┼─────┼─────┼─────┤
│二七  │ 阮氏嬌玲 │ 93.12.02 │ 93.12.03 │
├───┼─────┼─────┼─────┤
│二八  │  陳金梅  │ 93.12.07 │ 93.12.08 │
├───┼─────┼─────┼─────┤
│二九  │ 吳氏碧芝 │ 93.12.30 │ 93.12.31 │
├───┼─────┼─────┼─────┤
│三十  │  范玉枝  │ 93.12.31 │ 94.01.03 │
├───┼─────┼─────┼─────┤
│三一  │  黎氏芝  │ 94.01.03 │ 94.01.04 │
├───┼─────┼─────┼─────┤
│三二  │ 阮氏玉映 │ 94.01.03 │ 94.01.04 │
├───┼─────┼─────┼─────┤
│三三  │  黎氏惠  │ 94.01.04 │ 94.01.05 │
├───┼─────┼─────┼─────┤
│三四  │  阮氏桃  │ 94.01.04 │ 94.01.05 │
├───┼─────┼─────┼─────┤
│三五  │  黎氏華  │ 94.01.05 │ 94.01.06 │
├───┼─────┼─────┼─────┤
│三六  │  阮金玉  │ 94.01.11 │ 94.01.12 │
├───┼─────┼─────┼─────┤
│三七  │  黎氏柑  │ 94.01.12 │ 94.01.13 │
├───┼─────┼─────┼─────┤
│三八  │ 黎氏碧泉 │ 94.01.12 │ 94.01.13 │
├───┼─────┼─────┼─────┤
│三九  │  陳氏莊  │ 94.01.13 │ 94.01.14 │
├───┼─────┼─────┼─────┤
│四十  │  阮氏豔  │ 94.01.17 │ 94.01.18 │
├───┼─────┼─────┼─────┤
│四一  │ 陳氏清賢 │ 94.01.17 │ 94.01.18 │
├───┼─────┼─────┼─────┤
│四二  │  阮清嫦  │ 94.01.18 │ 94.01.19 │
├───┼─────┼─────┼─────┤
│四三  │ 阮氏白燕 │ 94.01.19 │ 94..01.20│
├───┼─────┼─────┼─────┤
│四四  │  阮氏鸞  │ 94.01.27 │ 94.01.28 │
├───┼─────┼─────┼─────┤
│四五  │  王婕娜  │ 94.02.14 │ 94.02.15 │
├───┼─────┼─────┼─────┤
│四六  │  蘇金銀  │ 94.02.22 │ 94.02.23 │
├───┼─────┼─────┼─────┤
│四七  │  趙美英  │ 94.02.22 │ 94.02.23 │
├───┼─────┼─────┼─────┤
│四八  │  何美兒  │ 94.02.24 │ 94.02.25 │
├───┼─────┼─────┼─────┤
│四九  │ 范氏豔翠 │ 94.03.01 │ 94.03.02 │
├───┼─────┼─────┼─────┤
│五十  │  廖佩芬  │ 94.03.15 │ 94.03.16 │
├───┼─────┼─────┼─────┤
│五一  │ 潘氏玉惠 │ 94.03.15 │ 94.03.16 │
├───┼─────┼─────┼─────┤
│五二  │ 武氏紅花 │ 94.03.21 │ 94.03.22 │
├───┼─────┼─────┼─────┤
│五三  │ 阮氏美幸 │ 94.04.04 │ 94.04.06 │
├───┼─────┼─────┼─────┤
│五四  │ 陳氏垣泥 │ 94.04.26 │ 94.04.27 │
├───┼─────┼─────┼─────┤
│五五  │  阮玉映  │ 94.05.03 │ 94.05.04 │
├───┼─────┼─────┼─────┤
│五六  │  鄭方竹  │ 94.05.10 │ 94.05.12 │
├───┼─────┼─────┼─────┤
│五七  │ 黃氏紅釧 │ 94.05.12 │ 94.05.13 │
├───┼─────┼─────┼─────┤
│五八  │  阮氏妹  │ 94.05.18 │ 94.05.19 │
├───┼─────┼─────┼─────┤
│五九  │  鍾白燕  │ 94.05.23 │ 94.05.24 │
├───┼─────┼─────┼─────┤
│六十  │ 阮氏玉女 │ 94.05.30 │ 94.05.31 │
├───┼─────┼─────┼─────┤
│六一  │ 施氏玉孝 │ 94.06.01 │ 94.06.02 │
├───┼─────┼─────┼─────┤
│六二  │ 陳廷水柳 │ 94.06.07 │ 94.06.08 │
├───┼─────┼─────┼─────┤
│六三  │ 范氏秋竺 │ 94.06.13 │ 94.06.15 │
├───┼─────┼─────┼─────┤
│六四  │  吳可莉  │ 94.06.20 │ 94.06.21 │
├───┼─────┼─────┼─────┤
│六五  │  黃氏鳳  │ 94.07.05 │ 94.07.06 │
├───┼─────┼─────┼─────┤
│六六  │  陳雪梅  │ 94.07.05 │ 94.07.06 │
├───┼─────┼─────┼─────┤
│六七  │  阮氏豔  │ 94.07.11 │ 94.07.12 │
├───┼─────┼─────┼─────┤
│六八  │  阮氏玄  │ 94.07.12 │ 94.07.13 │
├───┼─────┼─────┼─────┤
│六九  │  賴美琳  │ 94.07.25 │ 94.07.26 │
├───┼─────┼─────┼─────┤
│七十  │  黎氏妹  │ 94.07.26 │ 94.07.27 │
├───┼─────┼─────┼─────┤
│七一  │  范雲香  │ 94.07.26 │ 94.07.27 │
├───┼─────┼─────┼─────┤
│七二  │ 黎氏金芝 │ 94.07.27 │ 94.07.28 │
├───┼─────┼─────┼─────┤
│七三  │  杜氏玄  │ 94.08.01 │ 94.08.02 │
├───┼─────┼─────┼─────┤
│七四  │ 阮氏紅深 │ 94.08.01 │ 94.08.02 │
├───┼─────┼─────┼─────┤
│七五  │  曾氏錦  │ 94.08.15 │ 94.08.16 │
├───┼─────┼─────┼─────┤
│七六  │  朱氏蘆  │ 94.08.15 │ 94.08.16 │
├───┼─────┼─────┼─────┤
│七七  │  陳氏蔭  │ 94.08.18 │ 94.08.19 │
├───┼─────┼─────┼─────┤
│七八  │ 范氏紅雪 │ 94.08.22 │ 94.08.23 │
├───┼─────┼─────┼─────┤
│七九  │  楊玉水  │ 94.08.22 │ 94.08.23 │
├───┼─────┼─────┼─────┤
│八十  │ 吳氏金欒 │ 94.08.29 │ 94.08.30 │
├───┼─────┼─────┼─────┤
│八一  │  裴氏鸞  │ 94.09.06 │ 94.09.07 │
├───┼─────┼─────┼─────┤
│八二  │  李糾茜  │ 94.09.12 │ 94.09.13 │
├───┼─────┼─────┼─────┤
│八三  │  蕭優莉  │ 94.09.13 │ 94.09.14 │
├───┼─────┼─────┼─────┤
│八四  │  陳瑪莉  │ 94.09.13 │ 94.09.14 │
├───┼─────┼─────┼─────┤
│八五  │  蘇明芬  │ 94.09.15 │ 94.09.16 │
├───┼─────┼─────┼─────┤
│八六  │  阮清水  │ 94.09.16 │ 94.09.19 │
├───┼─────┼─────┼─────┤
│八七  │ 武氏金蓉 │ 94.09.19 │ 94.09.20 │
├───┼─────┼─────┼─────┤
│八八  │  陳玉豔  │ 94.09.20 │ 94.09.21 │
├───┼─────┼─────┼─────┤
│八九  │ 黃瑞竹玲 │ 94.09.26 │ 94.09.27 │
├───┼─────┼─────┼─────┤
│九十  │  黃氏順  │ 94.10.11 │ 94.10.12 │
├───┼─────┼─────┼─────┤
│九一  │ 周氏紅娥 │ 94.10.17 │ 94.10.18 │
├───┼─────┼─────┼─────┤
│九二  │阮福貴誠信│ 94.10.25 │ 94.10.26 │
├───┼─────┼─────┼─────┤
│九三  │ 莊氏嬌娥 │ 94.10.25 │ 94.10.26 │
├───┼─────┼─────┼─────┤
│九四  │  翁銘石  │ 94.11.02 │ 94.11.03 │
├───┼─────┼─────┼─────┤
│九五  │  鍾柳萍  │ 94.11.07 │ 94.11.08 │
├───┼─────┼─────┼─────┤
│九六  │  廖紹泳  │ 94.11.08 │ 94.11.09 │
├───┼─────┼─────┼─────┤
│九七  │  陳文秉  │ 94.11.28 │ 94.11.29 │
├───┼─────┼─────┼─────┤
│九八  │  蔡氏翠  │ 94.11.28 │ 94.11.29 │
├───┼─────┼─────┼─────┤
│九九  │  唐金龍  │ 94.11.29 │ 94.11.30 │
├───┼─────┼─────┼─────┤
│一００│  阮清芳  │ 94.11.29 │ 94.11.30 │
├───┼─────┼─────┼─────┤
│一０一│  阮氏鑾  │ 94.11.30 │ 94.12.01 │
├───┼─────┼─────┼─────┤
│一０二│  郭蘭珍  │ 94.11.30 │ 94.12.01 │
├───┼─────┼─────┼─────┤
│一０三│  林順美  │ 94.12.01 │ 94.12.02 │
├───┼─────┼─────┼─────┤
│一０四│  李彩潤  │ 94.12.01 │ 94.12.02 │
├───┼─────┼─────┼─────┤
│一０五│  范玉豔  │ 94.12.02 │ 94.12.05 │
├───┼─────┼─────┼─────┤
│一０六│  阮氏美  │ 94.12.02 │ 94.12.05 │
├───┼─────┼─────┼─────┤
│一０七│  阮金思  │ 94.12.05 │ 94.12.06 │
├───┼─────┼─────┼─────┤
│一０八│  周寶清  │ 94.12.05 │ 94.12.06 │
├───┼─────┼─────┼─────┤
│一０九│ 黃氏貝思 │ 94.12.06 │ 94.12.07 │
├───┼─────┼─────┼─────┤
│一一０│ 黎氏雪笙 │ 94.12.06 │ 94.12.07 │
├───┼─────┼─────┼─────┤
│一一一│ 陳氏玉欣 │ 94.12.07 │ 94.12.08 │
├───┼─────┼─────┼─────┤
│一一二│  段清泉  │ 94.12.08 │ 94.12.09 │
├───┼─────┼─────┼─────┤
│一一三│  阮氏娥  │ 94.12.08 │ 94.12.09 │
├───┼─────┼─────┼─────┤
│一一四│  馬麗蒂  │ 94.12.09 │ 94.12.12 │
│      │  斯雅素  │          │          │
├───┼─────┼─────┼─────┤
│一一五│  余妙娥  │ 94.12.12 │ 94.12.13 │
├───┼─────┼─────┼─────┤
│一一六│  賴愛娜  │ 94.12.12 │ 94.12.13 │
├───┼─────┼─────┼─────┤
│一一七│ 阮氏秋霞 │ 94.12.13 │ 94.12.14 │
├───┼─────┼─────┼─────┤
│一一八│  朱雅玉  │ 94.12.15 │ 94.12.16 │
├───┼─────┼─────┼─────┤
│一一九│  黎秋霞  │ 94.12.15 │ 94.12.16 │
├───┼─────┼─────┼─────┤
│一二０│  莎瑞妮  │ 94.12.16 │ 94.12.19 │
├───┼─────┼─────┼─────┤
│一二一│ 阮氏晬安 │ 94.12.16 │ 94.12.19 │
├───┼─────┼─────┼─────┤
│一二二│  阮氏幸  │ 94.12.28 │ 94.12.29 │
├───┼─────┼─────┼─────┤
│一二三│ 阮氏玉惠 │ 94.12.28 │ 94.12.29 │
├───┼─────┼─────┼─────┤
│一二四│  張碧玉  │ 94.12.28 │ 94.12.29 │
├───┼─────┼─────┼─────┤
│一二五│  張亞金  │ 94.12.29 │ 94.12.30 │
├───┼─────┼─────┼─────┤
│一二六│ 陳氏芳菁 │ 94.12.29 │ 94.12.30 │
├───┼─────┼─────┼─────┤
│一二七│ 周氏金錢 │ 94.12.29 │ 94.12.30 │
├───┼─────┼─────┼─────┤
│一二八│  黎氏渥  │ 94.12.30 │ 95.01.02 │
├───┼─────┼─────┼─────┤
│一二九│  吳氏嬌  │ 94.12.30 │ 95.01.02 │
├───┼─────┼─────┼─────┤
│一三０│ 杜氏玉蓮 │ 94.12.30 │ 95.01.02 │
└───┴─────┴─────┴─────┘
附表四
┌──┬────┬────┬────┬──────────────┐
│編號│通話時間│發話人A/│受話人B/│       通話內容             │
│    │/出處   │電話號碼│電話號碼│                            │
├──┼────┼────┼────┼──────────────┤
│ 一 │93.09.29│0000-000│00-00000│A：我跟你說，現在退國籍可以 │
│    │19時8分 │151，陳 │07，阮碧│   辦快一點，你要不要辦理時 │
│    │51秒    │南嘉    │雲、張志│   多花一些，你們要嗎？     │
│    │        │        │賢      │B：要多花多少？             │
│    │        │        │        │A：恩，可能一萬吧。         │
│    │        │        │        │B：一萬啊，多久啊。         │
│    │        │        │        │A：你要是說好的話隨時可以拿 │
│    │        │        │        │   ，證件隨時幫你拿回來。   │
│    │        │        │        │B：給誰辦？                 │
│    │        │        │        │A：我辦的啊。               │
│    │        │        │        │B：不然我問我某看看。       │
│    │        │        │        │A：問你某看看，要的話馬上跟 │
│    │        │        │        │   我說，我隨即幫你處理。   │
│    │        │        │        │B：我立即問再跟你說         │
├──┼────┼────┼────┼──────────────┤
│ 二 │93.09.29│00-00000│0000-000│A：（某男）喂，陳仔嗎？我某 │
│    │19時12分│07，阮碧│151，陳 │    問多久啦？              │
│    │04秒    │雲、張志│南嘉    │B：一星期，我去領，擱驗證， │
│    │        │賢      │        │   擱再寄回來，蓋章...。    │
│    │        │        │        │A：喔（某男對某妻說：一個星 │
│    │        │        │        │   期，要不要？）（越南女子 │
│    │        │        │        │   接過電話說）喂。         │
│    │        │        │        │B：如果退國籍這樣你要不要？ │
│    │        │        │        │   一個禮拜。               │
│    │        │        │        │A：給你一萬塊就好了。       │
│    │        │        │        │B：另外加的喔，再一萬塊啊， │
│    │        │        │        │   退國籍給你用快的，懂不懂 │
│    │        │        │        │   ，去用... 跟他們用買的啊 │
│    │        │        │        │   ，聽得懂嗎？             │
│    │        │        │        │A：懂啊。                   │
├──┼────┼────┼────┼──────────────┤
│ 三 │93.09.30│0000-000│00-00000│A：喂！我辦證件的，我現在有 │
│    │20時14分│151 ，陳│08 ，李 │   辦法快一點拿到退國籍，就 │
│    │25秒    │南嘉    │紅桃    │   是放棄國籍啊，本來要等一 │
│    │        │        │        │   年對不對，現在能提早拿， │
│    │        │        │        │   現在因為量比較大，要一年 │
│    │        │        │        │   多才能拿，現在我有辦法快 │
│    │        │        │        │   一點拿到，你要不要快一點 │
│    │        │        │        │   拿？                     │
│    │        │        │        │B：什麼意思啊？             │
│    │        │        │        │A：就是還要多花一點錢可以拿 │
│    │        │        │        │   到退國籍。               │
│    │        │        │        │B：你跟我姊姊講一下好不好？ │
│    │        │        │        │A：好。                     │
│    │        │        │        │B：（另外一名女子接話）喂。 │
│    │        │        │        │A：我辦證件陳仔啦，以前我不 │
│    │        │        │        │   是跟你講退國籍要等一年對 │
│    │        │        │        │   不對，現在因為量比較大， │
│    │        │        │        │   都要等一年再過二、三個月 │
│    │        │        │        │   ，現在台北那邊我有認識外 │
│    │        │        │        │   交官，他說他有辦法提早拿 │
│    │        │        │        │   ，現在有辦法立即發，你們 │
│    │        │        │        │   要嗎？                   │
│    │        │        │        │B：馬上發喔？               │
│    │        │        │        │A：對、對、對，但是要多花一 │
│    │        │        │        │   些，我徵求你們的意見看你 │
│    │        │        │        │   們有沒有需要？           │
│    │        │        │        │B：要加多少錢？             │
│    │        │        │        │A：要加一萬。               │
│    │        │        │        │B：加一萬喔。               │
│    │        │        │        │A：沒關係你們再考慮看看，這 │
│    │        │        │        │   個不勉強的，因為剛好有這 │
│    │        │        │        │   個機會啦，現在剛好那個也 │
│    │        │        │        │   要退休... 要走了，要拚些 │
│    │        │        │        │   錢的樣子，你聽懂吧，他們 │
│    │        │        │        │   越南政府就愛錢啊，他個人 │
│    │        │        │        │   如果有辦法用就要得到，現 │
│    │        │        │        │   在他可以拚就要拚這樣，只 │
│    │        │        │        │   是剛好有這一個機會，看你 │
│    │        │        │        │   要不要？                 │
└──┴────┴────┴────┴──────────────┘


司法院資訊處製作；財團法人民間司法改革基金會備份。
